臺灣板橋地方法院刑事判決　　　　　　　　　　　　　九十年度簡上字第三九號
　　上　訴　人
　　即　被　告　乙○○
右列上訴人因傷害案件，不服本院板橋簡易庭九十年度板簡字第一四七九號，中華民
國九十年九月二十五日第一審判決（聲請簡易判決處刑案號：九十年度偵字第七五六
二號），提起上訴，本院管轄之第二審合議庭判決如左：
    主  文
原判決撤銷。
乙○○無罪。
    理  由
一、聲請簡易判決處刑意旨略稱：被告乙○○與甲○○素有嫌隙，二人於民國八十九
    年十二月六日八時許，在台北縣中和市○○路三四七巷口之便利商店相遇，因細
    故口角，甲○○竟基於傷害人身體及毀損之犯意，持安全帽毆打乙○○之頭部，
    並動手拉扯乙○○之襯衫，而乙○○亦起傷害犯意，出手推擠甲○○，致乙○○
    受有左耳及耳後瘀腫（六乘以五公分）、枕部頭皮血腫（二乘以二公分）、左手
    第一指間手臂多條線狀淤傷（約六乘以三公分）之傷害及襯衫第二、三顆鈕釦脫
    落、鈕釦附近有破洞致令不堪使用之損害；而甲○○受有右上排牙齒第一顆牙齒
    鬆動、頭暈、右耳鳴等傷害，因認被告乙○○犯有刑法第二百七十七條第一項前
    段傷害罪云云。
二、公訴人認被告乙○○犯有傷害罪，係以告訴人甲○○之指訴，及台北市立和平醫
    院出具之診斷書為據。
三、惟按：犯罪事實應依證據認定之，無證據不得推定其犯罪事實；不能證明被告犯
    罪者，應諭知其無罪之判決，刑事訴訟法第一百五十四條、第三百零一條第一項
    分別定有明文。訊據被告乙○○堅決否認有何傷害甲○○犯行，辯稱：伊在便利
    商店遇見甲○○後，甲○○立即以髒話辱罵伊，接著又拿安全帽打伊，伊自始至
    終均處於挨打地位，伊根本未打到甲○○，何況伊左手曾受傷，不可能以左手去
    打甲○○之右側云云。
四、經查，告訴人甲○○雖指訴遭受被告乙○○打傷，惟觀諸告訴人甲○○提出之台
    北市立和平醫院診斷書，其上記載「一、右上排牙齒一顆牙齒鬆動，二、自述：
    頭暈、右耳鳴」，此有診斷書一紙在偵查卷可稽，依此記載，所謂「頭暈、右耳
    鳴」，僅係甲○○之「自述」，而非醫生已診斷出有此症狀；再者，所謂「右上
    排牙齒一顆牙齒鬆動」，究竟牙齒鬆動原因為何，係遭受打傷？或蛀牙？或牙週
    病？原因不明，未見診斷書記載，惟依社會生活經驗而言，若遭受打傷而致牙齒
    鬆動，常伴隨著流血或顏面瘀青、腫脹、挫傷，然該診斷書卻未有任何外傷之記
    載；又依診斷書所載，甲○○之症狀皆在右側，依生活經驗而言，若二人面對面
    互毆，被告必須係左撇子才有可能致甲○○之傷害在右側，惟被告否認係左撇子
    ，是以該份診斷書有如上疑點瑕疵，不足以證明甲○○已因被告乙○○之毆打而
    受傷。次查，本院就甲○○牙齒鬆動原因究係蛀牙、外傷或其他原因及甲○○當
    天應診時有無外傷之疑點函詢台北市立和平醫院，醫院函覆稱：「病患甲○○先
    生於民國八十九年十二月六日中午十二點十分到本院急診，主訴於今早被打，要
    驗傷。自述：頭暈、右耳鳴。王君右上排一顆牙齒鬆動，外表無明顯外傷，但據
    病患述：係被打引起鬆動（病人意識清楚）」，此有台北市立和平醫院函覆一件
    在本院卷內可證。復參酌告訴人甲○○於本院調查時陳稱：其在本件傷害案發生
    前曾去牙科拔掉右上側一顆牙齒，發生本件傷害案時，因撞擊力大，右上側又發
    生一顆牙齒鬆動，伊遂自己用手拔掉，未去牙科拔牙，後來伊因牙周病有去牙科
    治療等語（見本院九十一年一月二十二日筆錄）。末查，被告乙○○於警訊中並
    未有自白傷害事實，其警訊筆錄記載「我與甲○○並互毆，而是甲○○持安全帽
    毆打我成傷」，經該筆錄之製作警察黃辰昱於本院調查時補充證稱：依伊記載筆
    錄之字面來看，應該是漏寫了一個「未」字，乙○○當時說「我與甲○○並未互
    毆」等語。依此調查，甲○○之右上排牙齒一顆鬆動原因，或因牙周病引起，或
    因蛀牙等其他原因引起，尚不能僅憑其一顆牙齒鬆動即遽認被告乙○○犯有傷害
    罪，是以，被告乙○○據此指摘原審判決未當，為有理由，而本院既查無積極證
    據足以認定被告乙○○犯有聲請簡易判決處刑意旨指稱之傷害罪行，揆諸首開說
    明，自應撤銷原審判決，改諭知被告乙○○無罪之判決。
六、次按第一審法院依被告在偵查中之自白或其他現存證據，已足以認定犯罪者，得
    因檢察官之聲請，不經通常審判程序，逕以簡易判決處刑。但必要時，應於處刑
    前訊問被告。前項案件檢察官依通常程序起訴。經法院訊問被告，認應宜以簡易
    判決處刑者，得不經通常程序，逕以簡易判決處刑。依前二項判決所科之刑以宣
    告緩刑、得易科罰金之有期徒刑及拘役或罰金為限。檢察官聲請以簡易判決處刑
    之案件，經法院認為有第四百五十一條之一第四項但書第三款所列之認為應為無
    罪、免訴、不受理或管轄錯誤判決之諭知者，應適用通常程序審判之。刑事訴訟
    法第四百四十九條、第四百五十二條定有明文。本件原審未查被告應諭知無罪判
    決，致未適用通常程序審理，而誤用簡易判決處刑，其所踐行之簡易處刑程序違
    背法令，抵觸憲法第八條第一項揭示「非由法院依法定程序不得審問處罰」之正
    當法律程序原則，並有損及被告依憲法第十六條所保障之訴訟權，其簡易處刑程
    序存有瑕疵，為保障當事人之審級利益，本院合議庭依通常訴訟程序審判後，按
    法院辦理刑事訴訟簡易程序案件應注意事項第十四點規定，撤銷原審判決，以第
    一審法院之地位，為第一審判決，檢察官如不服本判決，仍得於法定期間內，向
    管轄第二審法院提起上訴，附此敘明。
據上論斷，應依刑事訴訟法第四百五十五條之一第一項、第三項、第三百六十九條第
一項前段、三百零一條第一項，判決如主文。
本案經檢察官洪家原到庭執行職務
中      華      民      國    九十一    年      三      月     二十     日
                                    臺灣板橋地方法院刑事第二庭
                                        審判長法  官  梁宏哲
                                              法  官  高玉舜
                                              法  官  黃惠瑛
右正本證明與原本無異
如不服本判決，應於判決送達後十日內，向本院提出上訴狀。
                                              書記官  陳旻源
中      華      民      國    九十一    年      三      月     二十五   日
